臺灣臺北地方法院民事判決　　　　　　100年度簡上字第269號
上　訴　人　鄭文慶
被上訴人　　張瑋玲
　　　　　　張菁純
　　　　　　張書銘
　　　　　　張凱婷
　　　　　　張書瑜
　　　　　　　　　　　共同送達代收人　熊臺蓉
共　　　同
訴訟代理人　羅子武律師
　　　　　　李志正律師
上列當事人間請求遷讓房屋事件，上訴人對於中華民國100年5月
4日本院新店簡易庭99年度店簡字第1224號第一審判決提起上訴
，經本院於100年11月10日言詞辯論終結，判決如下：
    主      文
上訴駁回。
第二審訴訟費用由上訴人負擔。
    事實及理由
一、被上訴人主張：坐落新北市○○區○○段四十分小段71地號
    （下稱71地號）如附圖所示A部分面積4平方公尺之土地（下
    稱A部分土地）及坐落未登錄地如附圖所示B部分面積162平
    方公尺之土地（下稱B部分土地）上建物即門牌號碼為新北
    市○○區○○路78號（下稱78號）之房屋，原為訴外人即被
    上訴人之被繼承人張福祿所建造。嗣張福祿於民國85年7月2
    7日死亡，被上訴人為其繼承人，故78號房屋應由被上訴人
    公同共有。詎上訴人無合法占用之權源竟占用78號房屋，經
    被上訴人數次要求上訴人返還，上訴人竟置之不理。為此，
    爰依民法第767條第1項前段之規定起訴請求上訴人遷讓返還
    78號房屋等語。
二、上訴人則以：78號房屋係坐落在71地號土地上，至上訴人所
    居住之建物係坐落B部分土地上，該部分建物並非78號房屋
    之範圍，且該部分建物並非張福祿所建造，原始起造人為訴
    外人張林鳳，是被上訴人並無權利請求上訴人遷讓返還等語
    置辯。
三、原審判決命上訴人應將坐落A部分土地及B部分土地上之建物
    即78號房屋返還予被上訴人，上訴人提起上訴，並聲明：（
    一）原判決廢棄。（二）被上訴人於第一審之訴駁回。被上
    訴人則聲明：上訴駁回。
四、本件被上訴人主張坐落A部分土地及B部分土地上之建物即78
    號房屋，原為張福祿所建造，上訴人無合法占用之權源占用
    78 號房屋等情，為上訴人所否認，並以前揭情詞置辯。是
    以，本件首應審酌者厥為78號房屋是否包括坐落B部分土地
    上之建物？該部分建物是否為張福祿所原始建造？茲分述如
    下：
（一）經查，78號房屋為一部分磚塊、一部分鋼鐵建造之建築，
      且坐落之基地範圍包括A部分土地及B部分土地，有原審於
      100年3月24日至現場勘驗，且明確記載勘驗標的為「新北
      市○○區○○路78號」之勘驗筆錄，及囑託新北市新店地
      政事務所繪製之複丈成果圖在卷可稽（參原審卷第69 頁
      、第77頁）。又上訴人現仍設籍於78號房屋，亦有上訴人
      之戶籍謄本附卷足憑（參原審卷第26頁）。再參諸上訴人
      自承其係居住於原審卷第59頁照片所示之磚造房屋，其上
      並有搭建一部分鐵皮屋，且坐落A部分土地上之建物及坐
      落B部分土地上之建物是同一棟建物等情（參本院100年9
      月13 日準備程序筆錄），足證78號房屋之範圍係包括坐
      落A部分土地及B部分土地上之建物，且並未區隔，上訴人
      現仍占用中。是上訴人辯稱伊所居住之建物係坐落B部分
      土地上之建物，該部分並非78號房屋之範圍云云，洵非可
      採。
（二）次查，78號房屋係張福祿所原始建造，業據訴外人即張福
      祿之前妻陳湘雲於臺灣臺北地方法院檢察署86年度偵字第
      22867號竊佔案件偵查中到庭結證屬實，並有張福祿整建
      該房屋之估價單及付款單據可憑【參附於臺灣高等法院89
      年度訴更（一）字第14號損害賠償事件卷宗內之臺灣高等
      法院87年度上易字第5806號刑事判決理由一、（一），該
      刑事案件卷宗已經銷毀】。又被上訴人曾於上開竊佔案件
      提起附帶民事訴訟，起訴請求張林鳳、訴外人張哲雄將78
      號房屋遷讓返還被上訴人，並經臺灣高等法院89年度訴更
      （一）字第14號損害賠償事件以78號房屋係張福祿所原始
      建造，張林鳳、張哲雄於張福祿死亡後並無占有之權源為
      由，判准被上訴人之請求，有該案卷宗可稽。職故，78號
      房屋之原始起造人應為為張福祿，而非張林鳳，應堪認定
      。上訴人辯稱坐落B部分土地上之建物為張林鳳所原始建
      造等語，亦非可採。
五、按繼承，因被繼承人死亡而開始；繼承人自繼承開始時，除
    本法另有規定外，承受被繼承人財產上之一切權利、義務；
    繼承人有數人時，在分割遺產前，各繼承人對於遺產全部為
    公同共有；又所有人對於無權占有或侵奪其所有物者，得請
    求返還之，民法第1147條、第1148條前段、第1151條、第76
    7 條第1項前段分別定有明文。查78號房屋之範圍係包括坐
    落A部分土地及B部分土地上之建物，且均為張福祿所原始建
    造，已如前述，是張福祿自為78號房屋之權利人。又張福祿
    已於85年7月27日死亡，被上訴人為其繼承人一節，有張福
    祿之除戶謄本、繼承系統表在卷可稽（參原審卷第6頁、第
    50 頁），且為上訴人所不爭執，自堪信為真。揆諸前揭規
    定，78號房屋現自應為被上訴人公同共有，上訴人既未舉證
    證明其有合法占用之權源，則被上訴人依民法第767條第1項
    前段之規定請求上訴人遷讓返還78號房屋，要屬有據。
六、綜上所述，被上訴人依民第767條第1項前段之規定請求上訴
    人遷讓返還78號房屋，為有理由，應予准許。原審判命上訴
    人遷讓返還78號房屋，並為假執行之宣告，並無不合。上訴
    意旨指摘原判決不當，求予廢棄改判，為無理由，應予駁回
    其上訴。
七、本件事證已臻明確，兩造其餘主張、陳述及所提證據，經審
    酌與本院前揭判斷不生影響，爰不一一論列，併此敘明。
八、據上論結，本件上訴為無理由，依民事訴訟法第436條之1第
    3項、第449條第1項、第78條，判決如主文。
中  華    民    國    100    年    11    月     30    日
                       民事第四庭審判長法  官  張瑜鳳
                                       法  官  林怡伸
                                       法  官  林秀圓
以上正本係照原本作成。
不得上訴
中  華    民    國    100    年    11    月     30    日
                                     書記官  廖純慧